---
title:  Verbs
parent: Language
nav_order: 4
permalink: language/verbs
---

#  Dena'ina Verbs and Verb Paradigms



  <h3>Click here to visit the <a href="http://www.lithophile.com/olga/paradigms/" target="_blank">Dena'ina Verbs website</a>!</h3>

<p>The verb is the most elaborate and expressive part of the Dena'ina language. One way to better understand verbs is through the study of verb paradigms: groups of related verb forms which vary by a single parameters, such as subject, aspect, or object. For example, the following is an example of a subject paradigm for the Dena'ina verb 'to be' in the imperfective aspect.</p>
<table border="0" cellspacing="3" cellpadding="3" align="center">
  <caption align="top">
  -<em>lan</em> 'to be' (imperfective aspect)
  </caption>
  <tr>
    <td>&nbsp;</td>
    <td>&nbsp;</td>
    <td>Nondalton</td>
    <td>Kenai</td>
  </tr>
  <tr>
    <td>first person singular </td>
    <td>'I am'</td>
    <td><div align="center">eshlan</div></td>
    <td><div align="center">ełan</div></td>
  </tr>
  <tr>
    <td>second person singular </td>
    <td>'you are' </td>
    <td colspan="2"><div align="center">inlan</div></td>
  </tr>
  <tr>
    <td>third person singular </td>
    <td>'he, she, it is' </td>
    <td colspan="2"><div align="center">nlan</div></td>
  </tr>
  <tr>
    <td>first person plural </td>
    <td>'we are' </td>
    <td colspan="2"><div align="center">ch'ilan</div></td>
  </tr>
  <tr>
    <td>second person plural </td>
    <td>'you guys are' </td>
    <td><div align="center">ehlan</div></td>
    <td><div align="center">ełan</div></td>
  </tr>
  <tr>
    <td>third person plural </td>
    <td>'they are' </td>
    <td colspan="2"><div align="center">qilan</div></td>
  </tr>
  <tr>
    <td>areal</td>
    <td>'area is' </td>
    <td colspan="2"><div align="center">qilan</div></td>
  </tr>
</table>
<p>This paradigm demonstrates some interesting rules of pronunciation which distinguish Nondalton and Kenai dialects. In Kenai, the first person singular <em>sh- </em>and the second person plural <em>eh-</em> are not pronounced when they precede a stem-initial <em>l-</em>. Instead, the stem-initial voiced <em>l-</em> changes to voiceless <em>ł-. </em>In shorthand we could write this as:</p>
<blockquote>
  <p>Kenai stem-initial <em>l-</em> devoicing rule: sh/h + lCV --&gt; łCV (where C = consonant, V= vowel) </p>
</blockquote>


